【裁判字號】    99,訴,1616
【裁判日期】    991230
【裁判案由】    違反毒品危害防制條例
【裁判全文】
臺灣臺南地方法院刑事判決              99年度訴字第1616號
公  訴  人  臺灣臺南地方法院檢察署檢察官
被      告  殷連宗
上列被告因違反毒品危害防制條例案件，經檢察官提起公訴（99
年度毒偵字第1711、2107號），被告於審理期日就被訴事實為有
罪陳述，本院聽取當事人之意見後，經合議庭裁定進行簡式審判
程序，並判決如下：
    主  文
殷連宗施用第一級毒品，累犯，處有期徒刑捌月；又持有第一級
毒品，累犯，處有期徒刑參月，扣案之海洛因（驗後淨重為零點
零貳貳公克）沒收銷燬之，扣案之盛裝前揭毒品之空外包裝袋壹
只沒收；又施用第一級毒品，累犯，處有期徒刑捌月，扣案之注
射針筒壹支沒收；又持有第一級毒品，累犯，處有期徒刑參月，
扣案之海洛因（驗後淨重為零點零壹貳公克）沒收銷燬之，扣案
之盛裝前揭毒品之空外包裝袋壹只沒收。應執行有期徒刑壹年，
扣案之海洛因（驗後合計淨重共為零點零參肆公克）沒收銷燬之
，扣案之盛裝前揭毒品之空外包裝袋貳只、注射針筒壹支，均沒
收。
    事  實
一、殷連宗前於民國91年間，曾因施用毒品案件，經本院裁定令
    入戒治處所施以強制戒治，於92年7月23日因停止戒治釋放
    出所（轉其他受刑人），並於同年10月9日交付保護管束期
    滿未經撤銷視為執行完畢，復於受前揭強制戒治處分執行完
    畢並釋放後之5年內即95年間，再因施用毒品及妨害公務等
    案件，經臺灣高等法院臺南分院以95年度上訴字第950號判
    決各判處有期徒刑10月、3月，並定應執行刑為有期徒刑1年
    確定，再與其另犯之毒品案件即經本院以97年度聲字第530
    號裁定所定之應執行刑1年確定之案件接續執行後，甫於98
    年6月13日縮刑期滿執行完畢。詎其仍未完全戒除毒癮，又
    分別基於持有、施用第一級毒品之犯意，為下列之犯行：
  (一)於99年8月13日下午4、5時許，在臺南市○○路某公園內，
    以摻入香煙點燃吸食之方式，施用第一級毒品海洛因1次。
    嗣經警採其尿液送驗，結果呈嗎啡陽性反應。
  (二)於99年8月14日下午2時45分許，在臺南市○○路新樓醫院附
    近鐵道旁，以新臺幣（下同）500元之代價，向姓名年籍不
    詳綽號「小胖」之成年男子購買第一級毒品海洛因1包後加
    以持有，嗣其尚未及施用即於同日下午3時許，在臺南市○
    區○○街30號前為警查獲，並扣得第一級毒品海洛因1包（
    驗後淨重為0.022公克）。
  (三)於99年10月4日下午4時30分許，在臺南市體育公園廁所內，
    以針筒注射之方式，施用第一級毒品海洛因1次。嗣經警採
    其尿液送驗，結果呈嗎啡陽性反應。
  (四)於99年10月5日晚上8時25分許，在臺南市○○路靠近新樓醫
    院公園旁，以500元之代價，向姓名年籍不詳綽號「小胖」
    之成年男子購買第一級毒品海洛因1包後加以持有，嗣其尚
    未及施用即於同日晚上8時35分許，在臺南市○區○○街26
    號前為警查獲，並扣得第一級毒品海洛因1包（驗後淨重為
    0.012公克）、已使用過之注射針筒1支。
二、案經臺南市警察局第六分局報請臺灣臺南地方法院檢察署檢
    察官偵查起訴。
    理  由
一、本件被告殷連宗所犯為死刑、無期徒刑、最輕本刑為三年以
    上有期徒刑以外之罪，亦非屬高等法院管轄之第一審案件，
    其於準備程序進行中，先就被訴事實為有罪之陳述，經法官
    告知簡式審判程序之旨，並聽取公訴檢察官之意見後，依刑
    事訴訟法第273條之1第1項、第273條之2等規定，裁定由受
    命法官獨任進行簡式審判程序，且不受同法第159條第1項、
    第161條之2、第161條之3、第163條之1及第164條至第170條
    所規定證據能力認定及調查方式之限制，合先敘明。
二、前開犯罪事實一(一)至(四)部分，均業經被告殷連宗於本院審理
    時坦承不諱，而被告於99年8月14日17時、99年10月5日21時
    55分，經其同意後為警所採集之尿液，於分別送往長榮大學
    以酵素免疫分析法EIA篩檢及氣相層析質譜儀GC／MS檢驗之
    結果，均呈現嗎啡之陽性反應，此有送驗尿液及年籍對照表
    、長榮大學確認報告各2份附卷可稽，此外，復有經合法搜
    索後查扣之疑似毒品之粉末2包、注射針筒1支等物扣案可資
    佐證，以及執行搜索同意書、搜索、扣押筆錄各2份、照片
    1張等在卷可稽，而上揭疑似毒品之粉末2包，經分別送往高
    雄市立凱旋醫院鑑定之結果，確認均含有第一級毒品海洛因
    之成分（驗後淨重各為0.022、0.012公克），此有該院99年
    10 月18日、99年11月26日之濫用藥物成品檢驗鑑定書各1份
    在卷可稽，足認被告上開任意性自白核與事證相符，應堪採
    信。
三、復按92年7月9日修正公布、93年1月9日施行之毒品危害防制
    條例第20條、第23條將施用毒品之刑事處遇程序，區分為「
    初犯」及「5年內再犯」、「5年後再犯」；依其立法理由之
    說明：「初犯」，經觀察、勒戒或強制戒治後，應為不起訴
    處分或不付審理之裁定，經觀察、勒戒或強制戒治執行完畢
    釋放後，「5年內再犯」者，因其再犯率甚高，原實施之觀
    察、勒戒及強制戒治既已無法收其實效，爰依法追訴或裁定
    交付審理，至於經觀察、勒戒或強制戒治執行完畢釋放後，
    「5年後再犯」者，前所實施之觀察、勒戒或強制戒治已足
    以遮斷其施用毒品之毒癮，為期自新及協助其斷除毒癮，仍
    適用「初犯」規定，先經觀察、勒戒或強制戒治之程序。從
    而依修正後之規定，僅限於「初犯」及「5年後再犯」2種情
    形，始應先經觀察、勒戒或強制戒治程序；倘被告於5年內
    已再犯，經依法追訴處罰，縱其第3次（或第3次以上）再度
    施用毒品之時間，在初犯經觀察、勒戒或強制戒治執行完畢
    釋放5年以後，已不合於「5年後再犯」之規定，且因已於「
    5年內再犯」，顯見其再犯率甚高，原實施觀察、勒戒或強
    制戒治，已無法收其實效，即應依該條例第10條處罰，至第
    3次（或第3次以上）施用毒品之時間，是否宜有期間限制？
    以多久為適宜？則分屬刑事政策、專門醫學之範圍，非審判
    機關所能決定，有待循立法途徑解決（最高法院95年5月9日
    95年度第7次刑事庭會議決議及97年9月9日97年度第5次刑事
    庭會議決議意旨參照）。查本件被告前曾因施用毒品案件，
    經本院裁定令入戒治處所施以強制戒治，於92年7月23日停
    止戒治處分出監，並於同年10月9日交付保護管束期滿視為
    執行完畢，復於受前揭強制戒治執行完畢並釋放後之5年內
    即95年間，再因施用毒品案件，經臺灣高等法院臺南分院判
    處有期徒刑10月確定，此有臺灣高等法院被告前案紀錄表1
    份附卷可按，是本件被告雖係於受上開強制戒治執行完畢並
    釋放後之5年後，再犯本件毒品危害防制條例第10條第1項之
    罪，惟因前述5年內曾另再犯施用毒品罪名而屬3犯以上，依
    法仍應予以追訴處罰。故而，本件事證明確，被告上開犯行
    均堪以認定。
四、核被告於犯罪事實一(一)、(三)所為，各係犯毒品危害防制條例
    第10條第1項之施用第一級毒品罪；至於犯罪事實一(二)、(四)
    所為，則各係犯同條例第11條第1項之持有第一級毒品罪。
    被告所犯前揭各罪間，因犯意個別，行為殊異，應予分論併
    罰。再查，被告前有如犯罪事實欄之論罪科刑紀錄，並於98
    年6月13日縮刑期滿執行完畢，此亦有臺灣高等法院被告前
    案紀錄表1份附卷足憑，故被告於受徒刑執行完畢後，5年內
    故意再犯本件有期徒刑以上之罪，依刑法第47條第1項規定
    ，均構成累犯，應各依法加重其刑。又被告於審理時雖供稱
    ，其確已供出毒品來源為「小胖」即真實姓名為「黃健展」
    之人應得減免其刑云云，惟經本院向承辦之臺南市警察局第
    六分局函詢之結果，得知本件目前並無因被告供出毒品來源
    因而查獲其他正犯或共犯之情形，至綽號「小胖」之嫌疑人
    目前正積極追查其行蹤等情，此有臺南市警察局第六分局於
    99年12月8日函文1份在卷可稽（本院卷第24頁參見），故本
    件自尚無從依毒品危害防制條例第17條第1項之規定減免其
    刑，併此敘明。茲審酌被告素行不佳，前已曾因施用毒品案
    件經法院送強制戒治以及判處徒刑並均執行完畢後，卻仍不
    思戒絕毒癮、革除惡習，顯未能深切悔改並記取教訓，惟念
    及被告施用毒品之動機是因工作關係時間不定，及施用毒品
    之犯行在本質上乃屬自我戕害身心健康之行為，暨其犯後尚
    知坦承犯行，態度良好，兼衡其為小學肄業，目前有正當職
    業、目前離婚，小孩均已成年等教育、經濟職業及家庭狀況
    等一切情狀，各量處如主文所示之刑，並定其應執行之刑，
    以資懲戒。
五、按查獲之海洛因係屬第一級毒品，不問屬於犯人與否，應沒
    收銷燬之，此毒品危害防制條例第18條第1項前段定有明文
    。故本件扣案之第一級毒品海洛因（驗後合計淨重共0.034
    公克），自應依前揭之規定，宣告沒收併銷燬之；另扣案之
    注射針筒1支、及盛裝前揭毒品之空包裝袋2個（與前揭送驗
    之毒品尚未達黏結而不可析離之程度），均係屬被告所有、
    分別供其犯本件犯罪事實一(三)之施用第一級毒品罪及犯罪事
    實一(二)、(四)之持有第一級毒品罪所用之物，業據被告供承在
    卷，爰均依刑法第38條第1項第2款之規定，宣告沒收。
六、據上論斷，應依刑事訴訟法第273條之1第1項、第299條第1
    項前段，毒品危害防制條例第10條第1項、第11條第1項、第
    18條第1項前段，刑法第11條前段、第47條第1項、第51條第
    5款、第38條第1項第2款，判決如主文。
本案經檢察官王誠到庭執行職務。
中    華    民    國    99    年    12    月    30    日
                  刑事第六庭  法  官  林臻嫺
以上正本證明與原本無異。
如不服本判決應於收受本判決後10日內向本院提出上訴書狀，並
應敘述具體理由。其未敘述上訴理由者，應於上訴期間屆滿後20
日內向本院補提理由書狀（均須按他造當事人之人數附繕本）「
切勿逕送上級法院」。
                              書記官  洪培綺
中    華    民    國    99    年    12    月    30    日
附錄本案論罪科刑法條全文：
毒品危害防制條例第10條第1項
施用第一級毒品者，處 6 月以上 5 年以下有期徒刑。
毒品危害防制條例第11條第1項
持有第一級毒品者，處 3 年以下有期徒刑、拘役或新臺幣 5 萬
元以下罰金。

司法院資訊處製作；財團法人民間司法改革基金會備份。
